【裁判字號】    98,審抗,183
【裁判日期】    980630
【裁判案由】    拍賣抵押物
【裁判全文】
臺灣臺北地方法院民事裁定             98年度審抗字第183號
抗  告  人  乙○○
相  對  人  國泰世華商業銀行股份有限公司
法定代理人  甲○○
上列當事人間拍賣抵押物事件，抗告人對於中華民國98年5月25
日本院98年度審司拍字第198號裁定，提起抗告，裁定如下：
    主  文
抗告駁回。
抗告程序費用新臺幣壹仟元由抗告人負擔。
    理  由
一、按最高限額抵押權人於債權已屆清償期而未受清償者，得聲
    請法院拍賣抵押物，就其賣得價金而受清償，民法第873條
    第1項、第881條之17定有明文。又按聲請拍賣抵押物屬非訟
    事件，法院所為准許與否之裁定，無確定實體法上法律關係
    存否之性質，於債權及抵押權之存否，並無既判力。故祇須
    其抵押權已經依法登記，且債權已屆清償期而未受清償，法
    院即應為准許拍賣之裁定。而對於此項法律關係有爭執之人
    ，為保護其權利，得提起訴訟，以謀解決，不得僅依抗告程
    序聲明其爭執，並據為廢棄准許拍賣抵押物裁定之理由（最
    高法院94年度台抗字第270號裁定參照）。
二、本件相對人主張：第三人余宗澤為擔保其對伊借款債務之清
    償，於民國94年8月8日，提供其所有如原裁定附表所示之不
    動產（下稱系爭抵押物），設定新臺幣（下同）2,399萬元
    之最高限額抵押權予伊，存續期間自94年8月8日起至144年8
    月7日止，債務清償期依照各個債務契約約定。94年9月2日
    變更抵押權擔保範圍為擔保第三人洪雅蕙向伊所負借款債務
    之清償，並登記在案。嗣94年7月27日，洪雅蕙邀同余宗澤
    為向伊借款1,999萬元之連帶保證人，約定寬限期及期滿分
    期攤還本息，如未依約履行，則喪失期限利益。詎洪雅蕙未
    依約履行，所欠債務視為全部到期，尚欠本金1,977萬1,628
     元、利息及違約金等迄未清償。雖余宗澤已於96年5月14日
    將其所有如原裁定附表所示之不動產信託予抗告人，惟抵押
    權設定於信託登記之前，抵押權未受影響。為此，聲請拍賣
    抵押物以資受償等語。
三、抗告意旨略以：債務人洪雅蕙延期清償事由發生後，余宗澤
    即主動向相對人協商相關債務清償方式，並與相對人板東分
    行之副理黃耀逸達成還款協商共識，由余宗澤依約定清償未
    結清之利息，並如期繳納每期利息133,522元，相對人則允
    諾暫時不為拍賣抵押物之強制執行，余宗澤為保留其唯一居
    住之住所，遂依前開約定按月繳納利息，迄今均未遲延。余
    宗澤既已為相關約定事項之履行，相對人即不得為拍賣抵押
    物之強制執行云云。
四、經查，本件相對人上開主張，業據其提出他項權利證明書、
    土地及建築改良物抵押權設定契約書及其他約定登記事項、
    土地及建築改良物他項權利變更契約書、貸款契約書、土地
    及建物登記謄本等件為證，原裁定據以准許相對人拍賣抵押
    物之聲請，即無不當。雖抗告人陳稱連帶保證人余宗澤與相
    對人達成還款協商，並如期繳納每期利息，相對人依雙方約
    定即不得為拍賣抵押物之強制執行等情，惟此係實體事項之
    爭執，並非非訟程序所得加以審究。從而，抗告意旨指摘原
    裁定不當，聲明廢棄，委無理由，應予駁回。
四、據上論結，本件抗告為無理由。依非訟事件法第46條、第21
    條第2項、第24條第1項，民事訴訟法第495條之1第1項、第4
    49條第1項、第78條，爰裁定如主文。
中    華    民    國    98    年    6     月    30    日
                  民事第六庭    審判長法  官  劉坤典
                                      法  官  蔡和憲
                                      法  官  許純芳
以上正本係照原本作成
如不服本裁定，僅得於收受本裁定正本送達後10日內，以適用法
規顯有錯誤為理由，向本院提出再抗告狀（須附繕本一份及繳納
再抗告裁判費新台幣1,000元），經本院許可後始可再抗告。
中    華    民    國    98    年    6     月    30    日
                                      書記官  陳怡君


司法院資訊處製作；財團法人民間司法改革基金會備份。
